臺灣屏東地方法院民事裁定　　　　　　　 96年度家抗字第5號
抗　告　人　甲○○
　　　　　　　　　　　　陳樓
代　理　人　乙○○
上列抗告人因聲明繼承事件，對於本院民國96年1 月19日95年度
聲繼字第40號裁定聲明不服提起抗告，本院管轄第二審法院裁定
如下：
    主  文
原裁定廢棄。
被繼承人惠文廷在台灣地區之遺產，抗告人聲明繼承應予准許。
聲明及抗告程序費用合計新台幣貳仟元由抗告人負擔。
    理  由
一、本件抗告人於原審聲請意旨略以：被繼承人惠文廷（男，民
    國12年7 月5 日出生、原設籍居住在屏東縣內埔鄉○○村○
    ○路100 號）於92年10月30日死亡，在台灣地區並無得為繼
    承之親屬。惠文廷死亡後在台灣地區留有遺產，現由國軍退
    除役官兵輔導委員會屏東縣榮民服務處管理保管中。抗告人
    即原審聲明人甲○○為被繼承人之胞妹，現居住大陸地區安
    徽省碭山縣碭城鎮侯樓村陳樓，依法對於被繼承人惠文廷在
    台灣地區之遺產有繼承權，爰依台灣地區與大陸地區人民關
    係條例第66條暨其施行細則第43條規定，於法定期間內，向
    本院聲明繼承之意思表示等語，並提出被繼承人死亡時之戶
    籍謄本、繼承系統表、財團法人海峽交流基金會（95）核字
    第067576號證明、大陸地區安徽省宿州市公證處（2006 ）
    皖宿拂公證字第67號親屬關係公證書、財團法人海峽交流基
    金會（95）核字第052614號、（2006）皖宿拂公證字第45
    號委託書公證書、聲請人與被繼承人往來書信、合照影本各
    1 件為證。
二、抗告人之本件抗告意旨略以：原審裁定僅以分別向屏東縣後
    備指揮部、行政院國軍退除役官兵輔導委員會、彰化縣彰化
    市戶政事務所、南投縣南投市戶政事務所函查被繼承人惠文
    廷兵籍資料、履歷資料及戶籍登記申請資料記載，被繼承人
　　生前登載之戶籍登記申請資料上記載被繼承人惠文廷之父母
  　為惠大眾及王氏，此外並無其餘大陸親屬之申報資料，而據
    此駁回抗告人之聲明繼承，誠屬不當，因早期兩岸特別年代
    所有來台軍人除父母外，不敢記載其他親屬，係怕對大陸親
    人有不良影響。再者，被繼承人曾回大陸探親，函查其入出
    境資料、探親出入申請書、探親登記表自明，或向南投榮民
    服務處、屏東榮民之家、彰化榮民自費安養中心查詢，均有
    大陸親友登記表；又在抗告人與被繼承人往來書信亦曾提及
    相隔重洋無法照顧抗告人之情感，故原裁定駁回聲明繼承為
    不妥，應予廢棄，准予聲明繼承等語，並提出照片影本、書
    信影本等件為證。
三、按在大陸地區製作之文書，經行政院設立或指定之機構或委
    託之民間團體驗證者，固推定為真正；惟依本條例第7 條規
    定推定為真正之文書，其實質上證據力，由法院或主管機關
    認定；則文書內容與待證事實有關，且屬可信者，有實質上
    證據力；惟推定為真正之文書，如有反證事實證明其為不實
    者，不適用推定，此觀臺灣地區與大陸地區人民關係條例第
    7 條及該條例施行細則第8 條規定自明；故經海基會驗證之
    大陸地區公證書，其內容是否真實，法院仍應為實質上之調
    查，不得認係公文書，而逕予採信。
四、次按被繼承人為大陸地區人民者，關於繼承，依該地區之法
    律，但在臺灣地區之遺產，適用臺灣地區之法律，臺灣地區
    與大陸地區人民關係條例第60條定有明文。復按我國民法第
    1147條規定：「繼承，因被繼承人死亡而開始。」；同法第
    1148條前段規定：「繼承人自繼承開始時，除本法另有規定
    外，承受被繼承人財產上之一切權利義務。」；同法第1138
    條規定：「遺產繼承人，除配偶外，依左列順序定之：一、
    直系血親卑親屬。二、父母。三、兄弟姊妹。四、祖父母。
    」，故配偶及兄弟姊妹均為我國法律所定之繼承人，且遺產
    繼承人資格之有無，應以繼承開始時為決定之標準。
五、經查，本件抗告人甲○○主張其為被繼承人惠文廷在大陸地
    區之胞妹，為被繼承人惠文廷之合法繼承人，業據提出被繼
    承人死亡時之戶籍謄本、繼承系統表、財團法人海峽交流基
    金會（95）核字第067576號證明、大陸地區安徽省宿州市拂
    曉公證處（2006）皖宿拂公證字第67號親屬關係公證書、財
    團法人海峽交流基金會（95）核字第052614號、（2006）皖
    宿拂公證字第45號委託書公證書、聲請人與被繼承人往來書
    信、合照影本各1 件為證。而查：(一)核對抗告人提出之親屬
　　關係公證書之記載被繼承人之父母為惠大眾、王氏，與被繼
  　承人之死亡登記申請書、遷入戶籍登記申請書、戶籍謄本所
    填寫之父母姓名相符，有該公證書、死亡登記申請書、遷入
    戶籍登記申請書、戶籍謄本在卷可稽（見本院原審卷第31-3
    3 、39-40 頁）；再查(二)抗告人主張惠文廷寫給其書信抬頭
    及內文中，均稱呼其為「妹」，並表達相隔重洋無法早晚相
    見照顧等語，以證明與被繼承人間確有兄妹親屬關係一節，
    而經本院依職權分別向行政院國軍退除役官兵輔導委員會屏
    東榮譽國民之家、台灣郵政股份有限公司內埔建興郵局，函
    查被繼承人生前往來存（摺）單影本及開戶印鑑卡等資料，
    其中該郵局郵政存簿儲金退休俸轉帳戶立帳申請書上留有「
    惠文廷」之簽名，互核其簽名與抗告人提出書信末「文廷」
    署名，不論其運筆、勾稽均大致相符，有抗告人提出之書信
    、行政院國軍退除役官兵輔導委員會屏東榮譽國民之家96年
    3 月23日屏家輔字第0960001077號函所附存單影本、前開郵
    局95年3 月14日儲通第2416號函所附郵政存簿儲金退休俸轉
    帳戶立帳申請書影本附本院卷可稽，可證該書信應為被繼承
    人惠文廷所寫屬實，足認抗告人與被繼承人生前確實有往來
    ，綜上各點所述，抗告人主張其為被繼承人之胞妹一節核屬
    可信，原審裁定僅以抗告人等未提出符合繼承人身分之證明
    文件，不足以證明抗告人為被繼承人之妹為由，駁回抗告人
    之聲請，自有未洽，抗告意旨指謫原裁定不當，求予廢棄，
    為有理由，應由本院將原裁定廢棄，並准許抗告人之聲請，
    並改判如主文第1 、2 項所示。
六、據上論結，本件抗告為有理由，依非訟事件法第46條、第21
    條第1 項前段、第23條、第24條第1 項，民事訴訟法第492
    條、第78條，裁定如主文。
中　　華　　民　　國　　96　　年　　5 　　月　　4 　　日
                  家事庭審判長法　官　廖文忠
                  　　　　    法　官　楊中琪
                  　　　    　法　官　潘快
上開正本係照原本作成，證明與原本無異。
如不服本裁定，應以裁定適用法規顯有錯誤為抗告理由時，始得
於收受送達後10日內向本院提起抗告狀，（須按他造當事人人數
提出繕本），並須經本院以原裁定所涉及之法律見解具有原則上
之重要性為限而為許可者，方得抗告臺灣高等法院高雄分院。（
非訟事件法第45條）
                              書記官　鄭靜芳
中　　華　　民　　國　　96　　年　　 5　　月　　8　　日
